臺灣高等法院民事判決　　　　　　　　　　　　　　　　九十三年度訴字第六四號
　　原　　　告　乙○○
　　被　　　告　甲○○
右當事人間，因請求侵權行為損害賠償事件，本院於九十三年十一月三十日言詞辯論
終結，判決如左：
    主      文
原告之訴駁回。
訴訟費用由原告負擔。
    事實及理由
一、原告起訴主張：被告為設於臺北縣永和市○○街二三巷十九號皇娟有限公司 (以
    下稱皇娟公司)承包交通部台灣鐵路管理局(下稱台灣鐵路局）宜蘭線八堵至羅東
    間鐵路電氣化系統檢修保養工程之工地主任，負責現場之監督及工作之分配，為
    從事業務之人；原告之子鄭呈維、鄭宇盛（原名鄭呈彥）兄弟均受雇於皇娟公司
    ，鄭呈維受被告指派擔任焊接連軌線作業。九十年八月二十四日上午十一時九分
    許，鄭呈維及其弟鄭宇盛等人，正在台北縣貢寮鄉○○○路八堵起二十八點七四
    二公里處(電桿編號28\41，即台北縣貢寮國小對面附近）進行焊接連軌線作業，
    被告與訴外人俞秋和分別擔任南下與北上列車之瞭望，被告本應注意防止機械、
    器具、設備等引起之危害，且應注意雇主僱用勞工於軌道上或接近軌道之場所從
    事作業時，若通行於軌道上之車輛有觸撞勞工之虞時，被告與皇娟公司、及傅高
    弘應於距施工地點兩端各五百至七百公尺處設立臨時鳴笛牌，被告且應注意於瞭
    望人員到達距施工地點二百公尺處進行瞭望後，始可施工，皇娟公司與傅高弘能
    注意卻疏於注意，未設置臨時鳴笛牌，被告亦疏未注意，於自己及俞秋和均未到
    達正確位置前，即分配工作，由鄭宇盛負責把毀損之連軌線剪除、鄭呈維負責焊
    接連軌線作業，被告則將所載運之工作器具搬下車後指派鄭呈維、鄭宇盛、俞秋
    和等人快點下去做、做到前面車站就可以吃飯，即將汽車開去貢寮火車站月台附
    近停車，欲至貢寮火車站找台灣鐵路局監工林建邦而離開現場（約距現場三、四
    百公尺遠），未在現場瞭望。鄭呈維、鄭宇盛等旋即開始工作，由鄭宇盛在前負
    責把毀損之連軌線剪除、鄭呈維在後約二十公尺處負責焊接連軌線（往貢寮車站
    方向進行施作）、俞秋和則在搬施工器具，適有南下四十二次莒光號列車駛到，
    因甲○○及俞秋和均未在正確瞭望地點，且未以對講機呼叫，又未區隔南下或北
    上火車，故僅由俞秋和告知其他在場施工人員稱：「火車到了！」等語、台灣鐵
    路局監工王瑩麟亦有喊南下火車來了，俞秋和、鄭宇盛隨即離開；鄭呈維雖有注
    意警示立即拔除架在鐵軌上工具以防火車出軌後，但因自身亦疏未注意另有北上
    之火車同時前來，因而僅蹲在兩線軌道中間（面對南下軌道，較靠近北上軌道）
    ，而未離開軌道區，以致另一列北上一０五二次自強號列車與南下火車同時抵達
    時，鄭呈維無處可逃避，因而為兩輛火車經過所造成之側風捲入，遭北上火車撞
    擊，顱骨碎裂及開放性骨折、兩側頭部鈍擊及壓擠傷，而當場死亡。原告受有扶
    養費、殯喪費、及非財產上之損害合計新臺幣 (以下同)五百萬元；為此，聲明
    ：
    (一)被告應給付原告五百萬元並自民國九十三年五月二十八日起至清償日止，按
    週年利率百分之五計算之利息。(二)訴訟費用由被告負擔。
二、被告則以：原告之子鄭呈維於右揭時地不幸身亡，被告深感遺憾，除多次前往致
    意外，亦盡力願能與原告達成和解，甚至主動將畢生積蓄共計六十八萬元悉數給
    予原告，以期能彌補原告喪子之痛；再者，被告之雇主皇娟公司於刑事案件第一
    審審理中，亦曾連同將保險金以及賠償慰撫金共計為五百萬元交付原告，且皇娟
    公司負責人刑事罪責部分亦因與原告達成和解而獲判緩刑，被告受雇於皇娟公司
    竟未獲此寬典，豈是事理之平。查原告曾於九十二年七月四日向台灣基隆地方法
    院刑事庭提起刑事附帶民事之訴訟，爾後原告又自行撤回上開訴訟，竟又於九十
    三年間向本院提起刑事附帶民事訴訟，距九十年八月二十四日事故發生之時，已
    逾越民法第一百九十七條之二年消滅時效期間，原告已喪失向被告因侵權行為所
    生之損害賠償請求權，原告之起訴顯不合法等語，資為抗辯；而聲明：(一)原告
    之訴駁回。(二)訴訟費用由原告負擔。
三、按：因侵權行為所生之損害賠償請求權，自請求權人知有損害及賠償義務人時起
    ，二年間不行使而消滅，民法第一百九十七條第一項前段定有明文。經查本件原
    告之子鄭呈維受雇於皇娟公司，於右揭時地受被告指派，因被告與皇娟公司、傅
    高弘等之過失，致發生死亡，被告亦因而為本院以業務過失致死罪嫌，判處有期
    徒刑五月確定等事實，為被告所不爭執，且有本院九十三年度勞安上訴字第二號
    刑事判決在卷足憑，固屬不虛；惟查原告於九十年八月二十四日事故發生之時，
    即知其受有損害及賠償義務人，竟遲至九十三年五月二十八日始向本院提出刑事
    附帶民事起訴狀，請求被告賠償損害，距事故發生之時已逾二年期間，其請求權
    顯已罹於二年之時效而消滅，有其刑事附帶民事訴訟起訴狀在卷為憑。被告抗辯
    原告之請求權，已罹於時效而消滅，於法尚非無據。
四、從而，原告提起本件訴訟，於法尚非有據，為無理由，應予駁回。
據上論結，本件原告之訴為無理由，爰判決如主文。
中　　　華　　　民　　　國　　九十三　　年 　　十二 　　月　　  七  　　日
                                    民事第六庭
                                        審判長法  官  陳　博　享
                                              法  官  高　鳳　仙
                                              法  官  林　恩　山
正本係照原本作成。
如不服本判決，應於收受送達後二十日內向本院提出上訴書狀，其未表明上訴理由者
，應於提出上訴後二十日內向本院補提理由書狀（均須按他造當事人之人數附繕本）
上訴時應提出委任律師或具有律師資格之人之委任狀；委任有律師資格者，另應附具
律師資格證書及釋明委任人與受任人有民事訴訟法第四百六十六條之一第一項但書或
第二項（詳附註）所定關係之釋明文書影本。
中　　　華　　　民　　　國　　九十三　　年　　 十二 　　月　　　八　　　日
　　　　　　　　　　　　　　　　　　　　　　　書記官  鄭　靜　如
附註：
民事訴訟法第四百六十六條之一（第一項、第二項）：
對於第二審判決上訴，上訴人應委任律師為訴訟代理人。但上訴人或其他法定代理人
具有律師資格者，不在此限。
上訴人之配偶、三親等內之血親、二親等內之姻親，或上訴人為法人、中央或地方機
關時，其所屬專任人員具有律師資格並經法院認為適當者，亦得為第三審訴訟代理人
。
